臺灣臺南地方法院臺南簡易庭民事判決
111年度南簡字第175號
原      告  鄭正心  
被      告  蘇秀美  
上列當事人間請求分配營業利潤事件，本院於民國111年4月28日
言詞辯論終結，判決如下：
   主      文
原告之訴駁回。
訴訟費用新臺幣3,200元由原告負擔。
　　事實及理由
一、原告起訴主張：兩造於民國110年3月間合資在臺南市灣裡公
    有市場經營燒烤攤位(下稱系爭燒烤攤)，原告出資新臺幣（
    下同）7,500元、被告出資20,000元，兩造約定由原告負責
    燒烤，被告負責人事、進貨及販賣，於每月月底結算，營業
    額扣除成本後，營業利潤由兩造平分，然被告僅於前3、4個
    月給付營業利潤30％之半數予原告，之後被告見系爭燒烤攤
    生意越來越好，竟將營業利潤全數佔為己有，復於110年8月
    間要求原告離開，且自110年8月起未給付原告應分得之營 
    業利潤。依被告自行結算第一個月營業利潤39萬3,640元計
    算，原告僅要求每月應按營業利潤15％即5萬9,000元給付，
    截至本件起訴時止，被告已積欠5個月營業利潤計29萬5,000
    元。爰依合資契約之法律關係，提起本件訴訟等語。並聲明
    ：被告應給付原告29萬5,000元。
二、被告抗辯：我並未與原告合資經營系爭燒烤攤，系爭燒烤店
    是我獨自一人自110年4月5日起開始經營，當時我需要給付
    系爭燒烤攤租金5,000元及購買工作台2,500元，但我身上沒
    錢，請原告先代墊7,500元，又因原告另欠我會款5萬多元，
    所以我沒有還給原告7,500元。原告在系爭燒烤攤負責烤魚
    、烤肉，每日結算薪資，可獲得營業利潤30％之半數之薪資
    ，例如當日營業利潤1萬元，我拿現金1,500元給原告，原告
    已經領取4個月。系爭燒烤攤生意漸好，我僱用證人鄭旭凱
    與原告分派上、下場工作，未料證人鄭旭凱與原告於110年
    農曆7月15日生意最好的時候，竟都沒有來工作。原告此後
    沒有再來工作，但竟未經我同意，每天到系爭燒烤攤抽屜自
    行拿走1,500元，販賣員工告知我，我才知此事等語。並聲
    明：原告之訴駁回。
三、本院判斷之理由：
　㈠按當事人主張有利於己之事實者，就其事實有舉證之責任，
    民事訴訟法第277條前段定有明文。次按稱合夥者，謂二人
    以上互約出資以經營共同事業之契約。民法第667條第l項定
    有明文，是合夥契約之成立，須合夥人就互約出資以經營共
    同事業有為意思表示，且就如何出資、出資額之確定及共同
    事業之經營有為確實之約定，始足當之，倘僅單純出資取得
    財產，而未約定經營共同事業者，縱將來可獲得相當之利益
    ，自僅屬合資或共同出資之無名契約（最高法院103年度台
    上字第53號裁判要旨參照）。所謂共同事業，係指該事業之
    成敗與全體合夥人均具有直接利害關係，以營利為目的之共
    同事業者，各合夥人均能受利益之分配。本件原告主張兩造
    間就系爭燒烤攤成立合夥關係乙節，既為被告所否認，依上
    開說明，應由原告就兩造間有互約出資以經營系爭燒烤攤之
    合意、出資額之確定而成立合夥契約等節，負舉證之責。
　㈡證人即系爭燒烤攤員工鄭旭凱到庭具結證稱：被告僱用我負
    責烤雞腿、烤魚，薪水按日計算，每日1,000元，由被告支
    付我薪水，我做了二、三個月。我到職之初，原告已在系爭
    燒烤攤工作，我最初不知道攤位誰是老闆，原告說他與被告
    公家的，但我沒有向被告求證，原告曾跟我說是他自己與被
    告喬的，但原告沒有跟我說他領多少錢。我曾看到原告及被
    告有記帳，原告曾經要求叫我幫忙記帳，我只記帳一天，被
    告就跟我說不用記了，叫我口頭跟她說就好，我記帳內容就
    是寫每日賣出的貨量，原告也有在帳本寫下當天賣出的貨量
    ，被告叫我不用記帳後，我就沒有看到原告及被告記帳。我
    不清楚原告離開系爭燒烤攤的原因，我聽說他們常常吵架。
    後來我經常請假，我曾用LINE請原告來幫我代班，但我沒有
    跟被告說，因為我很少跟被告溝通，有事情我都是跟原告說
    ，原告跟我說過，如果我要請假，要先跟他說，他就會來幫
    我烤，原告曾來幫我代班一、二次。原告離開後，有回來攤
    位拿當天賣的錢，我不知道原告拿錢有無經過被告同意，因
    為被告都不在場等語(見本院卷第38-42頁)，由上可知，證
    人鄭旭凱係受僱於被告，並非受僱於原告，且證人鄭旭凱未
    親自見聞系爭燒烤攤成立之經過，亦不知悉兩造間就系爭燒
    烤攤有無約定合夥、出資額、利潤分配等細節，證人鄭旭凱
    片面聽聞原告自稱「系爭燒烤店是原告與被告公家的」，是
    否與事實相符，實有疑義；又證人鄭旭凱固曾親見原告記錄
    當日販賣貨量帳目，惟證人鄭旭凱亦有為相同記錄帳目之行
    為，難以僅憑原告曾記帳當日販賣貨量，即認定其與被告間
    有合夥關係，亦無從依其證詞認定兩造間有合夥契約存在。
　㈢至原告主張其與被告合資經營系爭燒烤攤，其有出資7,500元
    、被告出資20,000元，被告於營業第1個月交付其手寫當月
    營業額明細，及某一日營業額明細云云，並提出帳單明細2
    紙為憑（見調解卷第15頁），被告則否認之，並抗辯本院調
    解卷第15頁上方帳單，係被告自行記錄第1個月營業成本及
    利潤，遭原告取走，其上黑筆是被告記載，藍筆不是被告所
    寫；本院調解卷第15頁下方帳單並非被告所書寫等語。經查
    ，本院調解卷第15頁上方帳單以黑色記載「393640（一個月
    平均）30％  118000（2人平均） －39000  －39000（本金分
    配實拿） －20000（烤箱器具）－7500（工作台）－0000　 00
    002  11230牌照稅」等文字，僅能證明系爭燒烤攤營業第1
    個月，被告確有自該月營業利潤給付原告39,000元，且給付
    被告工作台費7,500元無誤，但被告給付原告39,000元，其
    性質究係依當月營業利潤給予原告分紅獎金，或係基於合資
    契約之利潤分配，或係給付薪資，尚有不明。況該帳單明細
    另有與系爭燒烤攤無關之牌照稅記載，自難憑該帳單明細遽
    認兩造間有合夥契約存在。至本院調解卷第15頁下方帳單，
    被告已否認為其所書寫（見本院卷第27頁)，且原告主張其
    上記載「8000租  1000弟  ＄1430  10430 租欠2000」是指
    某一天的營業額10,430元，被告拿去繳租金8,000元，尚欠
    繳租金2,000元，另支付員工1,000元，被告拿1,430元給我
    等語（見本院卷第27頁），顯見被告是按日領取，核與原告
    主張兩造約定營業利潤分配係於月底結算等情不符。據此足
    認，原告主張兩造間就系爭燒烤攤有合夥關係，並無可採。
    此外，原告未能提出其他證據證明其與被告間就系爭燒烤攤
    有互約出資以經營共同事業之合意，其請求被告給付營業利
    潤29萬5,000元云云，即無可採。
四、綜上所述，原告未能舉證證明兩造間就系爭燒烤攤有合夥關
    係存在。從而，原告依合夥之法律關係，請求被告給付5個
    月營業利潤29萬5,000元，為無理由，應予駁回。
五、本件訴訟費用額確定為3,200元（即第一審裁判費），依民
    事訴訟法第78條規定，應由敗訴之原告負擔，爰依職權確定
    如主文第2項所示。
六、據上論結，原告之訴為無理由，判決如主文。
中　　華　　民　　國　　111 　年　　5 　　月　　12　　日
                  臺灣臺南地方法院臺南簡易庭
                                  法  官　張桂美
以上正本係照原本作成。
如不服本判決，應於送達後20日內，向本院提出上訴狀並表明上
訴理由（須附繕本）。如委任律師提起上訴者，應一併繳納上訴
審裁判費。 
中　　華　　民　　國　　111 　年　　5 　　月　　16　　日
                                  書記官  林彥丞